【裁判字號】    95,重上更(一),20
【裁判日期】    951206
【裁判案由】    確認本票債權不存在
【裁判全文】
臺灣高等法院臺中分院民事判決      95年度重上更(一)字第20號
上  訴  人  丙○○○○○
訴訟代理人  蔡壽男律師
被  上訴人  丁○○
被  上訴人  甲○○
被  上訴人  乙○○
前列三人共同
訴訟代理人  羅豐胤律師
前列三人共同
訴訟代理人  蔡素惠律師
上列當事人間請求確認本票債權不存在事件，上訴人對於民國92
年4月4日臺灣臺中地方法院91年度重訴字第425號第一審判決提
起上訴，經最高法院發回更審，本院於95年11月22日言詞辯論終
結，判決如下：
    主  文
上訴駁回。
第二審及發回前第三審訴訟費用由上訴人負擔。
    事實及理由
一、被上訴人於原審起訴主張：上訴人於民國（下同）八十二年
    間，利用被上訴人丁○○曾與訴外人謝文深發生婚外情機會
    ，以幫忙被上訴人丁○○使訴外人巫今伶撤回妨害家庭告訴
    為由，並曾代被上訴人丁○○請寺廟舉辦法會消災，及請黑
    道幫忙之欠款等為由，逼迫被上訴人丁○○簽立六張本票共
    新台幣（下同）三千二百六十萬元；嗣於九十一年一月二十
    日，上訴人偕同其丈夫、兒子、女兒，及訴外人邱俊宏等人
    ，至被上訴人丁○○加拿大溫哥華住處，控制被上訴人三人
    之行動自由，脅迫被上訴人三人簽立分期清償契約書，及共
    同簽發如附表二所示之本票八張，合計面額三千六百六十萬
    元；實則被上訴人三人均未積欠上訴人任何款項，且已撤銷
    前揭被詐欺及脅迫之意思表示，兩造間前揭之債權關係即不
    存在；上訴人執前揭本票八張聲請法院為准許強制執行之裁
    定，亦因本件債權不存在而不適於強制執行，爰提起本件訴
    訟，求為(一)確認上訴人持有被上訴人於九十一年一月二十日
    共同簽發如附表二示之本票債權不存在；(二)確認被上訴人三
    人與上訴人於九十一年一月二十日共同簽署之分期清償契約
    書之債權不存在；(三)確認台灣台中地方法院九十一年度票字
    第四九一○號民事裁定，以如附表二所示本票金額及自九十
    一年一月二十日起至清償日止，按年息百分之六計算之利息
    ，准予強制執行之裁定不適於強制執行之判決；原審判決確
    認上訴人持有被上訴人於九十一年一月二十日共同簽發如附
    表二所示之本票債權不存在；及確認被上訴人三人與上訴人
    於九十一年一月二十日共同簽署之分期清償契約書之債權不
    存在；另駁回被上訴人訴請確認准予強制執行之裁定不適於
    強制執行之請求（此部分未據聲明不服）。上訴人就其敗訴
    部分提起上訴，被上訴人答辯：上訴駁回。
二、上訴人則以：八十二年間被上訴人丁○○紅杏出牆，與謝文
    深發生婚外情，遭謝之配偶訴追其通姦刑責，上訴人受被上
    訴人丁○○之請求，出借一千萬元和解金，以息事寧人；嗣
    被上訴人丁○○之夫宋文豪為避免謝與其妻子仍然暗通款曲
    ，乃辦理加拿大移民，此時被上訴人丁○○又向上訴人表示
    移民需費用約一千萬元，再向上訴人陸續借款；繼之被上訴
    人丁○○以需投資加國證券與買受大根公司股票為由，再透
    過上訴人向上訴人之妹黃燦寶轉借款一千五百萬元；被上訴
    人丁○○確實向上訴人借款三千二百六十萬元。因被上訴人
    丁○○於九十一年間有意避債，上訴人於同年一月二十日至
    加國溫哥華，尋得被上訴人丁○○住所後，雙方協議處理前
    開欠款清償事宜，協議後被上訴人丁○○當場簽立分期清償
    協議書，取回六紙本票，並另行簽發八紙系爭本票；上訴人
    表示希望被上訴人丁○○在場女兒即被上訴人甲○○、乙○
    ○亦承擔母親債務而於清償協議書上簽名擔任連帶保證人，
    並於本票上簽名成為共同發票人；在場之被上訴人甲○○、
    乙○○應允而分別簽名其上，本件上訴人確實對被上訴人等
    人有前揭債權存在。縱認被上訴人丁○○所借上開款中，部
    分係被上訴人丁○○向訴外人黃燦寶、顏金英等人所借；然
    查訴外人黃璨寶已將其對被上訴人丁○○之借款債權一千五
    百五十萬元及自九十一年元月三日起之利息讓與上訴人；訴
    外人顏金英亦已將其對被上訴人丁○○之借款債權一千二百
    三十萬元及自九十一年元月五日起之利息讓與上訴人。茲上
    訴人再以本狀繕本之送達視為向被上訴人丁○○通知債權讓
    與之到達。上訴人既已受讓上開債權，則上訴人對被上訴人
    丁○○之借款債權自屬存在。再者，兩造於九十一年一月二
    十日所訂立之分期清償契約書，其性質係屬和解契約，並非
    以新債還舊債之更改契約；此項和解自有創設之效力，亦即
    當事人因和解決定之事項，在客觀上與真實權利狀態縱不相
    符合，對於和解之效力，亦不生影響。系爭清償契約及本票
    ，既係出於被上訴人等人所簽，倘無法舉證證明遭上訴人詐
    欺、脅迫事實，於法律上系爭契約及本票即屬有效，其以存
    證信函撤銷其意思表示顯無理由等語置辯。上訴人上訴：(一)
    原判決關於上訴人敗訴部分廢棄；(二)上開廢棄部分，被上訴
    人在第一審之訴駁回；(三)第一、二審及發回前第三審訴訟費
    用由被上訴人負擔。
三、被上訴人丁○○對於曾簽發如附表一所示未載有發票日期之
    本票六張；被上訴人三人於九十一年一月二十日，在加拿大
    溫哥華，共同簽發如附表二所示八張本票及並於分期清償契
    約書上立契約書人乙方及乙方之連帶保證人處簽名等事實，
    固不爭執，惟主張：如附表一所示本票係被上訴人丁○○受
    上訴人之欺騙所簽發，被上訴人丁○○未曾向上訴人借款，
    兩造間並無債權債務關係存在；兩造於九十一年一月二十日
    簽訂之「分期清償協議書」性質上為原債權內容之更動及給
    付方法的約定；上訴人所稱之數項借款債權皆為虛妄，該等
    債權既不存在，而協議書竟約定對之為清償，則該清償契約
    因標的不能而罹於無效；且被上訴人簽署分期清償協議書及
    附表二所示本票係出於脅迫所為，業已撤銷意思表示，故該
    協議書及本票皆不生效力等語；上訴人則抗辯：如附表一所
    示本票，係被上訴人丁○○向其借款而簽發之憑證；分期清
    償契約書及附表二所示本票，則係被上訴人丁○○為清償上
    開借款而自願簽立，並經被上訴人甲○○、乙○○同意簽名
    為連帶保證人及共同發票人，上訴人並未施以脅迫；該分期
    清償契約書，係屬和解契約之締結，非所謂更改契約，況上
    訴人所主張借款之明細及總額前後不一，先於91年4月22日
    之答辯狀中，主張借款為和解金一千萬元、移民費用一千萬
    元以及黃燦寶之一千五百餘萬元，共三千五百餘萬元，與附
    表一之本票共三千二百六十萬元之數額不符；上訴人另在刑
    事偵查中主張伊是惟一債權人，債權總額為三千六百六十萬
    元；又在原審調查時卻稱共三千六百八十萬元（見原審卷13
    7、138頁），更與本票數額不符，顯然不足採等語。是本件
    兩造均以附表一所示本票係因被上訴人丁○○向上訴人借款
    而簽發，惟被上訴人丁○○否認向上訴人借款，按支票為無
    因證券，支票債權人就其取得支票之原因，固不負證明之責
    任，惟執票人子既主張支票係發票人丑向伊借款而簽發交付
    ，以為清償方法，丑復抗辯其未收受借款，消費借貸並未成
    立，則就借款之已交付事實，即應由子負舉證責任（最高法
    院七十三年度第一次民事庭會議決議(二)參照）。又金錢借貸
    為要物契約，應由貸與人就交付金錢之事實負舉證責任。且
    上訴人起訴請求確認系爭本票及系爭分期清償契約書上之債
    權不存在，均為消極確認之訴，亦應由被上訴人就該本票及
    契約書上所載債權存在之事實，負舉證責任。是本件被上訴
    人既否認彼此間有借貸關係存在及收受上訴人交付借款，依
    上說明，上訴人自應就其有交付借款之事實，負舉證之責。
    上訴人雖舉證人顏金英、黃燦寶等人為證，及提出前揭本票
    六張之影本、被上訴人丁○○寄予上訴人之信件，寄予證人
    黃燦寶之信件、及被上訴人丁○○提款卡及交易明細表、不
    起訴處分書等為證。惟查：
    (一)證人黃燦寶於原審審理時供稱，「我借錢給丁○○，原本
      我們就認識，我姐姐告訴我丁○○說要投資加拿大國家證
      券，所以要借錢，他是透過我姐姐向我借錢，是我姐姐告
      訴我說丁○○在加拿大，他要買國家證券，我姐姐說借給
      他沒問題，我拿錢到黃意家，黃意家是在中興大學附近，
      當時我與我先生、黃意夫妻，還有丁○○在場，我總共借
      給他一千五百五十萬元，分三、四次借錢給他，都是現金
      ，都有寫本票，被上訴人有開本票給我姐姐，但我沒有拿
      回去，放在我姐姐那邊。民國八十六年六月十四日丁○○
      有從加拿大寫信給我，且也有打電話給我，他說利息的部
      分暫時不要向他拿」。「分三、四次拿，有一次是七百萬
      元，一次是三百多萬元，一次是二百多萬元，前後總共湊
      成一千五百五十萬元，最後才開一張一千五百五十萬元之
      本票給我，之前拿錢的時候沒有開本票，一千五百五十萬
      元的本票放在我姐姐那邊。我的錢是我公公土地重劃補償
      分給我的，還有經營工廠所賺的錢，也有標會的錢，所以
      現金交給他，錢有的是從我公公銀行定存領出來，有從我
      公公銀行定存領出一千多萬元，七百萬元何時交付，我已
      經忘記了，交付四次錢的時間、日期我已經忘記了，我從
      銀行領出一千多萬元交給黃意，剩下的錢我去買房子，借
      錢都沒有給我利息，一開始至現在都沒有給我利息。是我
      借錢給丁○○，所以丁○○應該還我錢」。「是的分三、
      四次拿錢，每次均是五個人在場，現金當中有部分是我公
      公給我的錢，丁○○只有說加拿大投資利潤很好，沒有講
      到利息，陸續分三、四次拿，總共拿一千五百五十萬元，
      到底開幾張本票我不知道，本票是好幾張，但我的部分是
      一千五百五十萬元，包括在我姐姐的裡面。」「當時我看
      到很多張本票。丁○○開本票時我沒有在場，但我姐姐有
      拿很多張本票給我看，那些票有包括我的部分。」「不是
      這樣，我的意思是說他有開很多張本票，本票的金額超過
      我所借給他的金額，所以我就很放心。時間是在八十二年
      以後，八十六年以前，但正確時間我已經不記得了。因為
      丁○○家是開設雙美堂，我認為她的家境很好，所以我很
      放心。借錢以後丁○○有打電話給我，他說利息部分不方
      便給我，他會叫黃意處理，而且他說他回國後會與我處理
      。我不確定丁○○是否有買加拿大證券。」「我借錢給丁
      ○○，他是透過我姐姐向我借，而我姐姐也沒有墊給我利
      息。我不知道有利息的事情，而我姐姐也沒有給我。」「
      是在黃意家裡交付的。」（見原審卷130至133頁）；證人
      黃燦寶復於台灣台中地方法院檢察署九十一年偵字第三七
      四八號等恐嚇案件中，亦供稱「（為何會借他一千五百多
      萬？）因為她（告訴人）說要去投資，也是陸續以現金分
      四、五次借她的．．」等語，有該案件之不起訴處分書一
      份附卷足稽，至於上訴人以被上訴人丁○○曾於八十六年
      六月十四日書寫寄予證人黃燦寶之信件稱「我（指寄信人
      被上訴人丁○○）向你（指黃燦寶）借的台幣一千多萬元
      ，因為投資了加拿大．．這張也是我給妳的借據」（見一
      審卷111頁），表明係借據，而有積欠一千多萬元之借款
      債務云云，然證人黃燦寶為上訴人所聲請傳喚，而依其證
      詞及其所謂之借據縱為屬實，至多僅能證明被上訴人丁○
      ○係向證人黃燦寶借款一千多萬元，並非向上訴人借款甚
      明，尚不足為上訴人有利之證據。況依其證言，多次交付
      金錢以借貸，竟無立據或開票，甚或金融機構之提款紀錄
      以為憑，其證詞顯屬偏頗不足為取。
    (二)證人顏金英雖證稱，「是從八十三年開始，我是在清水與
      黃意很熟，是在黃意家裡認識丁○○，丁○○向我說要移
      民到加拿大，他向我借一千二百三十萬元，分五、六次交
      付。因為我是作包工板模，是我員工與我姐妹，將錢放在
      我這邊，借給別人生利息。我的員工姓名叫阿英、我的姐
      姐叫雪霞、我的員工姓名叫秀彭與碧玉還有叫价花還有廖
      月西。我交錢的地點分別在我家與黃意的家裡，我是交付
      現金給被上訴人，這是丁○○的要求，借錢時黃意都有在
      場，我將錢借給被上訴人，有講到利息，被上訴人說要給
      我八分利，事實上只有拿六分利，是一萬元一個月一百八
      十元，從借錢到現在，利息我都是向黃意拿的，被上訴人
      說他有交代黃意處理，我收到以後，再分利息給我的員工
      與姊妹，黃意每期的利息都會給我，本金的部分，因丁○
      ○說他家開雙美堂，將來會分到許多財產，可以還。我在
      九十一年十月黃意告訴我，丁○○都沒有還錢，而且有官
      司。」「到現在都是由黃意給我的。我是將錢直接交給丁
      ○○，但沒有借據給我，他說會交代黃意處理，我是分五
      、六次交付錢，共拿一千二百三十萬元，有時是一百多萬
      元，有時是二百多萬元，有時是三百多萬元，只有一次在
      黃意家交付，有五次在我家交付，利息本來說是八分，但
      我主動降為六分，從八十三年到現在黃意都有給我利息。
      最後一次是在九二一地震那年，丁○○與他婆婆的弟弟向
      我借錢，那次是拿三百二十萬元，那次是我與黃意、丁○
      ○與他的舅舅在場，每個月利息二十一萬多元，總共拿二
      千五百多萬元利息，黃意有時會交代廖月西給我，有時是
      黃意本人給我，是現金給我，錢是我借給丁○○，所以丁
      ○○該應該還我錢，總共欠我三千七百多萬元，丁○○交
      代我要找黃意處理。」（見原審卷133至134頁），則其證
      言若屬實，亦僅證明被上訴人丁○○係向證人顏金英借款
      ，僅利息部分係由上訴人代為支付，而非向上訴人借款；
      況依其證言，同為多次交付金錢以借貸，竟無立據或開票
      ，甚或金融機構之提款紀錄以為憑，其證詞亦屬偏頗不足
      為採。
    (三)另證人蔡廖月西、黃美鈴等二人於前揭偵查中亦供稱「（
      是否借錢給告訴人）是。．．說要去加拿大買房子．．我
      們都有找黃意拿利息」等語，有前揭不起訴處分書一份在
      卷可證，其等之證言縱使屬實，亦均僅證明被上訴人丁○
      ○係向證人蔡廖月西等人借款，而非向上訴人借款。
    (四)另上訴人供述被上訴人丁○○向其借用一千萬元，因丁○
      ○因妨害家庭案件，用來要求告訴人撤回該案件告訴用的
      等語，惟查，上訴人並未提出其支付該項借款之借據等直
      接證物供本院審酌，上訴人所提出被上訴人丁○○寄予上
      訴人之書信四紙中，雖有多處述及朋友之情義，惟均未觸
      及本件借款事項，另上訴人所提出之郵政儲金金融卡，及
      交易明細表影本一份，故可證明被上訴人丁○○曾將前揭
      金融卡交於被告領取三萬五千元之事實，且為被上訴人所
      不爭執，惟此部分之事實亦無從證明原告丁○○有向上訴
      人借用本件之鉅額借款，另上訴人所提出被上訴人不爭執
      之被上訴人丁○○於八十二年五月二十二日簽發予上訴人
      之本票二紙，亦只能證其間曾有該票據之簽發，不能因此
      認定被上訴人丁○○曾向上訴人借用此部分款項，另於前
      述偵查中，被上訴人丁○○妨害家庭案件之告訴人巫今伶
      亦供述「只在八十二年時見過上訴人黃意一次，當時雖對
      告訴人（指被上訴人丁○○）提起妨害婚姻告訴，但事後
      念及夫妻一場而撤回告訴，也沒有拿到任何和解金額．．
      」，是上訴人並未支付被上訴人被訴妨害婚姻之告訴人巫
      今伶和解金，上訴人亦無法證明其有借貸此部分之款項予
      被上訴人丁○○之事實。
    (五)綜前所述，依上訴人所自認：系爭債權其中一千五百五十
      萬元、一千二百三十萬元之出借人分別為訴外人黃燦寶、
      顏金英，上訴人於九十二年五月一日始受讓，有債權讓與
      契約書為憑等情（本院前審卷第一宗，一一六、一一九、
      一二○頁），則被上訴人於九十一年一月二十日簽發系爭
      本票及系爭分期償還契約書暨其請求確認該本票、契約書
      之債權不存在時，其中至少有部分債權顯非上訴人所有。
      是被上訴人雖無法證明上訴人於八十二年間有何利用黑道
      詐欺、恐嚇被上訴人丁○○三千二百六十萬元，惟上訴人
      亦無法證明八十二年間被上訴人丁○○曾向其借用三千二
      百六十萬元之事實，依前揭說明即無法認定兩造之借貸關
      係，上訴人所稱之借款即屬不存在。至上訴人原持有被上
      訴人丁○○簽發之前揭六張本票，上訴人自承並未有發票
      日期，自不生票據上效力，且因其支付原因關係之前述借
      貸不存在，亦無從主張該部分之票據上權利。
四、按更改亦稱債務更替或債務更新，謂因使成立新債務，而使
    舊債務消滅之契約。因更改發生之新債務，在社會觀念上，
    須為個別債務；即於債務要素，須與舊債務不同；所謂要素
    ，係指債務人、債權人及債務標的之給付而言；債之內容之
    變更，有僅發生不失同一性之債之變更者，為使因更改發生
    債之消滅，須於債之內容之給付，發生重要部分之變更，即
    須債之要素有變更；依一般社會見解，因給付之變更已失債
    之同一性者，可認為有更改；故利息、違約金、擔保等從給
    付之變更，履行期、履行地、或約為分期支付等形樣之變更
    ，不發生更改（參閱史尚寬著債法總論第七八五頁）。次按
    稱和解，謂當事人約定，互相讓步，以終止爭執或防止爭執
    發生之契約；民法第七百三十六條定有明文；又所稱互相讓
    步，雙方所為權利拋棄或義務承擔，無須客觀上相等，只要
    主觀上願以其為犧牲代價，即為已足，例如，一方為債務承
    認，他方允為清償之分期或延期者，亦為互相讓步而成立和
    解。本件兩造於九十一年一月二十日所訂立之分期清償契約
    書，其中第一條約定：「乙方（即被上訴人丁○○）自中華
    民國八十二年起於中華民國台灣省台中市向甲方（即上訴人
    ）借款合計新台幣參仟貳佰陸拾萬元，茲有附表乙方簽立本
    票六紙為憑。」第二條約定：「乙方借款本金參仟貳佰陸拾
    萬元加上利息肆佰萬元，合計肆佰萬元（似應為參仟陸佰陸
    拾萬元之誤）因乙方（丁○○）一再要求延緩清償，甲方（
    林黃意）同意其依本契約之條款履行。」第三條約定：「乙
    方應將參仟陸佰陸拾萬元借款分八期清償完畢」等語，有前
    揭分期清償契約書一份在卷可參，由契約之名稱及前揭內容
    觀之，此項契約，應係被上訴人丁○○與上訴人間就三千二
    百六十萬元之借貸，約定利息為四百萬元，及為緩期、分期
    償還之約定，就原契約之內容並未變更；而係一方為債務承
    認，他方允為清償之分期或延期者；揆諸前開說明，系爭分
    期清償契約書之性質應為和解契約，而非更改契約。又和解
    契約一旦成立，雙方當事人之法律關系依和解契約而告確定
    ，其雙方應均受該契約之拘束。至被上訴人於原審所提出最
    高法院八十四年度台上字第二二二七判決內容，係當事人訂
    立借據約定將工程款轉換為借貸款，因債之要素已變更，屬
    債之更改；與系爭分期清償協議書係就原借款債務之利息及
    緩期、分期償還之約定，均非債之要素之變更，不成立債之
    更改者不同；自無上開判決所稱：「更改契約為要因契約，
    申言之，更改契約發生新債務之成立及舊債務消滅之效果，
    舊債務若不存在，新債務即無由成立，更改契約即歸無效」
    之適用。本件上訴人所抗辯被上訴人丁○○於八十二年間向
    其借款三千二百六十萬元，即已有如上述因無法證明而不存
    在，則在分期清償契約所約定被上訴人丁○○對上訴人之三
    千六百六十萬元之債權亦不存在，而被上訴人甲○○、乙○
    ○之保證債權，亦因前述主債權不存在而無由發生而不存在
    。至上訴人另辯稱，本件分期清償契約書係和解契約，既然
    上訴人將所持有全部本票，包括他人債權部分均向被上訴人
    提示、告知，在簽約當時，雙方已有就此長期借貸糾紛為一
    次和解之真意，不難想見。固然被上訴人稱無效本票不能轉
    讓、債權讓與未通知債務人云云，然當時既是由上訴人提出
    全部本票，姑無論是否有效，亦不論實際債權人為何人，應
    認為債務人當時已受通知，亦自願承認所有債務可由上訴人
    追索無疑。按解釋契約，應探求當事人真意，本件兩造之真
    意為何？即為締結和解契約，先依票面額確認雙方債權總額
    （上訴人實際債權額超過票面額）由上訴人讓步同意減少債
    權額並同意被上訴人緩期清償，雙方議定利息，又接受被上
    訴人開出八紙本票茲為擔保。而就被上訴人而言，則係同意
    承認長期向多人所借之全部債務以三千二百六十萬元為準，
    結算出利息四百萬元，而將原本簽發之六張本票收回，另行
    開出八紙本票交上訴人收執，在在足證當時兩造已然約定互
    相讓步以終止爭執發生而締結和解契約之真意等語，惟查，
    本件係僅為原契約之延長，已如上述，且由契約名稱，及前
    揭該契約第一、二、三條之約定觀之，上訴人於九十一年一
    月二十日為前述分期清償契約訂立時，仍認定係被上訴人丁
    ○○向其借款。如前述本票六張之三千二百六十萬元，其於
    前述偵查中亦供稱「告訴人自八十二年起至八十六年間，向
    其借款三千二百六十萬元」，有前揭不起訴處分書可證，上
    訴人何能在之前九十一年一月二十日為前揭約定時，即有受
    讓證人黃燦寶等人之債權讓與之意思，及通知被上訴人丁○
    ○為債權讓與。另於該契約上除借貸本金三千二百六十萬元
    外，雖有再加上利息四百萬元，共三千六百六十萬元，惟對
    此未有何上訴人為讓步減少債權額之約定，僅有緩期及分期
    清償之約定，是尚無法解釋該契約為和解契約，而發生另外
    一個新權利義務關係。縱使解釋為和解契約，但仍有前述最
    高法院判決所稱，契約更改之限制，不能將未成立之債權，
    更改為成立，是前述被上訴人丁○○與上訴人之三千二百六
    十萬元之借款既不成立，其後於九十一年一月二十日訂立之
    分償契約之債權亦不存在，則為擔保該債權而由被上訴人三
    人共同簽發之如附表所示本票八張之債權亦不存在，被上訴
    人甲○○、乙○○二人之保證債權，亦因主債權不存在而不
    存在。
五、從而，被上訴人請求確認前揭分償契約及本票八張之債權不
    存在，為有理由，應予准許。原審所為上訴人敗訴之判決，
    核無不合，上訴論旨指摘原判決不當，聲明求為廢棄改判，
    非有理由，應予駁回。
六、因本案事證已臻明確，兩造其餘主張陳述及所提之證據，均
    毋庸再予審酌，附此敘明。
    條第一項、第七十八條、第八十五條第一項前段，判決如主
    文。
中    華    民    國    95    年    12    月    6     日
                      民事第五庭審判長法  官  林陳松
                                      法  官  古金男
                                      法  官  鄭金龍
以上正本係照原本作成。
如對本判決上訴，須於收受判決送達後二十日內向本院提出上訴
書狀，其未表明上訴理由者，應於提出上訴後二十日內向本院提
出上訴理由書 (須按他造人數附具繕本)。
上訴時應提出委任律師為訴訟代理人之委任狀。具有民事訴訟法
第四百六十六條之一第一項但書或第二項之情形為訴訟代理人者
，另應附具律師及格證書及釋明委任人與受任人有該條項所定關
係之釋明文書影本。
                                      書記官  陳振海
中    華    民    國    95    年    12    月    7     日
                                                      Ｈ
附表一：
┌─┬──────────┬────────┬───┬──────┬──┐
│編│                    │  票面金額      │      │            │    │
│  │發        票      日│                │到期日│票 據 號 碼 │備考│
│號│                    │（新 台 幣）    │      │            │    │
├─┼──────────┼────────┼───┼──────┼──┤
│１│八十二年八月十五日  │參佰萬元        │未  載│  010152    │    │
├─┼──────────┼────────┼───┼──────┼──┤
│２│  未           載   │陸佰萬元        │未  載│  010153    │    │
├─┼──────────┼────────┼───┼──────┼──┤
│３│  未           載   │貳佰壹拾萬元    │未  載│  010157    │    │
├─┼──────────┼────────┼───┼──────┼──┤
│４│  未           載   │陸佰萬元        │未  載│  010158    │    │
├─┼──────────┼────────┼───┼──────┼──┤
│５│  未           載   │壹仟壹佰伍拾萬元│未  載│  010159    │    │
├─┼──────────┼────────┼───┼──────┼──┤
│６│  未           載   │肆佰萬元        │未  載│  010160    │    │
└─┴──────────┴────────┴───┴──────┴──┘
附表二：
┌──────────────────────────────────────────────┐
│本票附表：至清償日止利息按週年利率百分之六計算                    九十一年度票字第四九一○號│
├─┬──────────┬──────┬───┬──────────┬────────┬──┤
│編│                    │  票面金額  │      │ 利  息  起  算  日 │                │    │
│  │發        票      日│            │到期日│                    │ 票  據  號  碼 │備考│
│號│                    │（新 台 幣）│      │（ 即  提  示  日 ）│                │    │
├─┼──────────┼──────┼───┼──────────┼────────┼──┤
│１│九十一年一月二十日  │伍佰萬元    │未  載│九十一年一月二十日  │00000000│    │
├─┼──────────┼──────┼───┼──────────┼────────┼──┤
│２│九十一年一月二十日  │伍佰萬元    │未  載│九十一年一月二十日  │00000000│    │
├─┼──────────┼──────┼───┼──────────┼────────┼──┤
│３│九十一年一月二十日  │伍佰萬元    │未  載│九十一年一月二十日  │00000000│    │
├─┼──────────┼──────┼───┼──────────┼────────┼──┤
│４│九十一年一月二十日  │伍佰萬元    │未  載│九十一年一月二十日  │00000000│    │
├─┼──────────┼──────┼───┼──────────┼────────┼──┤
│５│九十一年一月二十日  │伍佰萬元    │未  載│九十一年一月二十日  │00000000│    │
├─┼──────────┼──────┼───┼──────────┼────────┼──┤
│６│九十一年一月二十日  │伍佰萬元    │未  載│九十一年一月二十日  │00000000│    │
├─┼──────────┼──────┼───┼──────────┼────────┼──┤
│７│九十一年一月二十日  │貳佰陸拾萬元│未  載│九十一年一月二十日  │00000000│    │
├─┼──────────┼──────┼───┼──────────┼────────┼──┤
│８│九十一年一月二十日  │肆佰萬元    │未  載│九十一年一月二十日  │00000000│    │
└─┴──────────┴──────┴───┴──────────┴────────┴──┘


司法院資訊處製作；財團法人民間司法改革基金會備份。
